臺灣高等法院高雄分院民事裁定　　　　　100年度抗字第285號
抗　告　人　郭文玉
　　　　　　柯怡如
共 同
代　收　人　吳臺雄律師
相　對　人　新東德汽車企業有限公司
法定代理人　劉明清
上列抗告人因與相對人間請求訴訟救助事件，對於民國100年10月
19日臺灣高雄地方法院100 年度救字第134號所為裁定提起抗告，
本院裁定如下：
    主  文
原裁定廢棄。
准予訴訟救助。
抗告訴訟費用由相對人負擔。
    理    由
一、按當事人無資力支出訴訟費用者，除顯無勝訴之望外，法院
    應依聲請，以裁定准予訴訟救助，民事訴訟法第107 條第1
    項定有明文。又經法律扶助基金會分會准予法律扶助之無資
    力者，其於訴訟程序中，向法院聲請訴訟救助時，應准予訴
    訟救助。但另有不符法律扶助事實之證明者，不在此限。亦
    為法律扶助法第62條所明定。另所謂當事人無資力支出訴訟
    費用，並非當事人全無財產之謂，當事人雖有財產而不能自
    由處分者，如無籌措款項以支出訴訟費用之信用技能，亦屬
    無資力支出訴訟費用，亦有最高法院29年度抗字第179 號判
    例意旨可供參酌。
二、抗告意旨略以：伊與相對人間請求損害賠償事件，因無資力
    繳納裁判費而聲請訴訟救助，並檢附財團法人法律扶助基金
    會高雄分會准予全部扶助之審查決定通知書、財政部台灣省
    南區國稅局99年度綜合所得稅各類所得資料清單為證。詎原
    法院竟以上開資料不足證明伊缺乏經濟信用為由，駁回伊之
    聲請。然伊確實無資力，有審查詢問表所載財產狀況可資佐
    證，原裁定應有違誤，爰提起抗告，請求廢棄原裁定，並准
    予訴訟救助等語。
三、經查，抗告人就其無資力支出訴訟費用之情事，業據提出財
    團法人法律扶助基金會高雄分會准予全部扶助之審查決定通
    知書為釋明，且依抗告人所提出之財政部台灣省南區國稅局
    99年度綜合所得稅各類所得資料清單及審查詢問表上資力狀
    況之記載觀之，抗告人郭文玉名下雖有車輛2 部，然車齡均
    逾20年（分別為1979年份及1988年份），已達報廢年限，應
    無任何變價可能，自無經濟價值可言；而抗告人柯怡如名下
    雖有房地各1 筆，然係供自住房屋使用，且該房地總值約15
    0 萬元，依法律扶助法第3 條授權訂定之「受法律扶助者無
    資力認定標準」第5 條第2 項關於自住房屋之土地公告現值
    及建物課稅評定價值合計不超過400 萬元者，得不計入可處
    分之資產而應予扣除之規定意旨，亦可見抗告人已釋明無資
    力及缺乏經濟信用，而符合法律扶助法第3 條第1 項規定所
    稱無資力之要件。此外，又查無抗告人另有不符法律扶助事
    實之證明。故抗告人此部分主張，應可認為真實。又依卷內
    資料所示，抗告人係主張其等之子郭政彤因職業災害而死亡
    ，因相對人為郭政彤之雇主而未為郭政彤辦理勞工保險，致
    抗告人無法請領相關喪葬津貼及遺屬津貼，故請求相對人負
    損害賠償責任。就此項請求之原因事實觀之，亦非顯無勝訴
    之望，則抗告人聲請訴訟救助，即與法律規定相符，應予准
    許。原裁定駁回抗告人之聲請，尚有未洽。抗告意旨指摘原
    裁定不當，求予廢棄，為有理由，爰將原裁定廢棄，並准許
    訴訟救助。
四、據上論結：本件抗告為有理由，依民事訴訟法第492 條、第
    95條、第78條，裁定如主文。
中    華    民    國   100    年    11    月    22    日
                            民事第五庭
                                審判長法官 簡色嬌
                                法      官 郭慧珊
                                法      官 林紀元
以上正本證明與原本無異。
本件不得抗告。
中    華    民    國   100    年    11    月    22    日
                                書  記  官 葉淑華